臺灣臺北地方法院刑事判決　　　　　　　94年度易字第1211號
公　訴　人　臺灣臺北地方法院檢察署檢察官
被　　　告　甲○○
上列被告因詐欺案件，經檢察官提起公訴（九十三年度偵緝字第
一三八二號、第一三八三號號），嗣於本院準備程序進行中，被
告就被訴事實為有罪之陳述，經本院合議庭裁定由受命法官獨任
進行簡式審判程序本院判決如下：
    主  文
甲○○幫助共同連續意圖為自己不法之所有，以詐術使人將本人
之物交付，累犯，處有期徒刑肆月，如易科罰金，以佰元折算
壹日。
    事  實
一、甲○○前於民國九十一年間因違反槍砲彈藥刀械管制條例案
    件，經本院判處有期徒刑一年六月確定，於九十二年一月十
    五日執行完畢。詎不知悔悟，明知將自己之銀行帳戶供他人
    使用，可能因此供不法詐騙份子利用以詐術使他人將款項匯
    入後，再予提領運用，並預見可能因而幫助他人從事詐欺取
    財之目的，但因缺錢花用，於民國九十二年間某日，在某報
    紙分類廣告中得知有人收購金融機構帳戶之訊息後，竟基於
    幫助數名有實施詐欺概括犯意聯絡及行為分擔之真實姓名年
    籍均不詳之成年人（包含真實姓名、年籍均不詳，自稱「柯
    雪平」、「李靜」、「周經理」之成年女子等人）連續實施
    詐欺之不確定故意，於九十二年四月二十三日下午三時許，
    前往位於臺北市松山區○○○路○段一九一號之中華郵政股
    份有限公司臺北民生郵局，以遺失為由，向該局申請補發其
    於八十年十一月二十九日申請開立之0000000000
    0000號存簿儲金帳戶之存摺，旋即依報載方式與上開有
    實施詐欺概括犯意聯絡及行為分擔之真實姓名、年籍均不詳
    之成年人聯繫，而於不詳時間、地點，將其上開中華郵政股
    份有限公司民生郵局之帳戶存摺，以新臺幣（下同）二千元
    之代價，出售予前開真實姓名年籍均不詳之成年人使用，供
    該數名真實姓名年籍均不詳之成年人作為提領及匯出款項之
    用，以此行為幫助該數名真實姓名、年籍均不詳之成年人實
    施連續詐欺取財犯行。嗣於同年五月初某日，上開數名真實
    姓名、年籍均不詳之成年人（包含真實姓名年籍均不詳，自
    稱「柯雪平」、「李靜」、「周經理」之成年女子等人）共
    同基於意圖為自己不法所有之概括犯意聯絡，先由真實姓名
    年籍均不詳，自稱「柯雪平」之成年女子，以國基公司名義
    向丙○○誆稱其抽中該公司贈獎活動之頭獎一百三十萬元，
    再由真實姓名年籍亦不詳，自稱「李靜」之成年女子向丙○○訛稱若要領取該獎金，須先加入會員，並繳交入會費及手
    續費共二百六十八萬五千元，致丙○○陷於錯誤，而將上開
    款項依該自稱「李靜」之成年女子之指示分別匯入中華郵政
    股份有限公司漢中郵局（起訴書誤載為華江郵局）陳酒歐（
    另案偵查）之00000000000000號帳戶、善化
    郵局鄭龍波（另案偵查）之00000000000000
    號帳戶、民權路郵局洪榮旭（業因真實姓名年籍不詳，已為
    檢察官簽結）之00000000000000號帳戶及民
    生郵局甲○○上開帳戶內。復於同年六月十八日某時，先由
    一真實姓名年籍均不詳之成年女子先行向乙○○佯稱做市場
    調查，而於數日後，再對之稱其已中獎，須先匯款三萬五千
    元始能領獎，再由一真實姓名年籍均不詳之成年男子與乙○○聯繫，致乙○○陷於錯誤，如數將三萬五千元元匯至上開
    甲○○帳戶內，嗣經丙○○、乙○○查察有異，而報警循線
    查獲，始悉上情。
二、案經丙○○、乙○○分別訴請臺北市政府警察局萬華分局、
    松山分局移送臺灣臺北地方法院檢察署檢察官偵查起訴。
    理  由
一、前開犯罪事實，業據被告甲○○於本院審理中坦承不諱，核
    與告訴人丙○○、乙○○分別於警詢及本院審理時指述情節
    相符，並有中華郵政股份有限公司臺北郵局九十二年七月十
    八日北營字第九二五一○○六一九四號函暨其檢附甲○○於
    臺北民生郵局開立0000000號存簿儲金帳戶之開戶資
    料影本及歷史交易明細資料、甲○○五年內於金融機構之開
    戶資料、中華郵政股份有限公司九十四年一月二十八日儲字
    第○九四○七○一○九五號函暨其檢附郵政存簿儲金立帳申
    請書影本、郵政存簿儲金儲戶申請變更帳戶事項申請書影本
    、中華郵政股份有限公司九十四年十月十二日儲字第○九四
    ○七一七八一八號函暨其檢附郵政存簿儲金立帳申請書影本
    、郵政存簿儲金儲戶申請變更帳戶事項申請書影本、客戶歷
    史交易清單及中華郵政股份有限公司儲匯處九十二年十月十
    四日儲字第○九四○○○一四二四號函暨其檢附客戶歷史交
    易清單等件在卷可資佐證，足認被告任意性自白與事實相符
    ，應堪採信。本件事證明確，被告犯行堪以認定，應依法論
    科。
二、按刑法上之幫助犯，係對於犯罪與正犯有共同之認識，而以
    幫助之意思，對於正犯資以助力，而未參與實施犯罪之行為
    者而言，最高法院七十五年度臺上字第一五○九號、八十四
    年度臺上字第五九九八號、第六四七五號、八十八年度臺上
    字第一二七○號判決亦同此意旨。是以，如未參與實施犯罪
    構成要件之行為，且係出於幫助之意思提供助力，即屬幫助
    犯，而非共同正犯。又連續幫助與幫助連續為不同之犯罪態
    樣，如基於概括犯意，多次幫助他人犯罪，為連續幫助，該
    幫助者有多次犯罪行為；如以一幫助行為，幫助他人連續犯
    罪，則為幫助連續，就幫助犯而言，僅有一次犯罪行為，最
    高法院八十七年度臺上字第三八六五號著有判決要旨可資參
    照。本件被告基於幫助之犯意，提供金融機構存摺予前述數
    名有實施詐欺概括犯意聯絡及行為分擔之真實姓名年籍均不
    詳之成年人使用，而由數名真實姓名、年籍均不詳之成年人
    分別對告訴人丙○○、乙○○施用詐術，致告訴人丙○○、
    乙○○分別陷於錯誤，因而匯款至被告所提供之帳戶，是被
    告所為係參與詐欺取財罪構成要件以外之行為，且在無證據
    證明被告係以正犯而非以幫助犯之犯意參與犯罪之情形下，
    應認其所為係幫助犯而非正犯行為，是核被告所為，係犯刑
    法第三百三十九條第一項詐欺取財罪之幫助犯。被告前開幫
    助詐欺取財犯行，幫助包括「柯雪平」、「李靜」、「周經
    理」等數名真實姓名、年籍均不詳之成年人犯罪，而該數名
    真實姓名、年籍均不詳之成年人間就前開詐欺取財犯行，有
    犯意聯絡及行為分擔，應論以共同正犯。又該數名真實姓名
    、年籍均不詳之成年人於被告施行其幫助行為後，先後二次
    詐欺取財犯行，時間緊接，方法相同，觸犯構成要件相同之
    罪名，顯係基於概括犯意為之，應論以連續犯。被告幫助他
    人犯前開罪名，依刑法第三十條第二項之規定，按正犯之刑
    減輕之。查被告前因違反槍砲彈藥刀械管制條例案件，經本
    院判處有期徒刑一年六月確定，於九十二年一月十五日執行
    完畢，此有臺灣高等法院被告前案紀錄表一份在卷可參，其
    受有期徒刑之執行完畢，五年內再犯本件最重本刑有期徒刑
    以上之罪，為累犯，應依刑法第四十七條之規定加重其刑。
    又公訴人原起訴認被告亦於九十二年六月十八日向告訴人乙○○佯稱其已中獎，須先匯款三萬五千元始能領獎，被告與
    上開真實姓名、年籍不詳，自稱「柯雪平」、「李靜」、「
    周經理」等人就前開詐欺取財犯行，有犯意聯絡及行為分擔
    ，應為共同正犯云云，然為被告所否認，而告訴人乙○○於
    本院審理中亦到庭結證稱其無法確認被告是否有向其以電話
    實施詐欺取財犯行等語明確，復查無其他積極證據足認被告
    確有於電話中施用詐術之構成要件行為，且公訴人亦已於本
    院審理中當庭更正起訴書此部分犯罪事實，是本院自難遽認
    被告確有實施此部分詐欺取財之犯行，併予敘明。爰審酌被
    告前有槍砲彈藥刀械管制條例前科，素行不良，僅因缺錢花
    用，為圖得微薄利益，出售其帳戶予前述數名真實姓名、年
    籍均不詳之成年人使用，使前開犯罪之人得以逃避犯罪之查
    緝，所為已嚴重擾亂金融社會秩序，影響社會正常交易安全
    ，增加被害人尋求救濟之困難，並使犯罪之追查趨於複雜，
    本應予以嚴懲，惟其犯罪後坦承犯行，態度良好及其犯罪之
    動機、目的、手段、生活狀況、智識程度暨犯罪後之態度等
    一切情狀，量處如主文所示之刑，並諭知易科罰金之折算標
    準。至被告交予前述真實姓名、年籍均不詳之成年人之上開
    存摺，雖係供犯罪所用之物，但未經扣案，迄今仍未取回，
    且非義務沒收之物，爰不為沒收之諭知，附此敘明。
據上論斷，應依刑事訴訟法第二百七十三條之一第一項、第二百
九十九條第一項前段，刑法第三十條、第二十八條、第五十六條
、第三百三十九條第一項、第四十七條、第四十一條第一項前段
，罰金罰鍰提高標準條例第一條前段、第二條，判決如主文。
本件經檢察官陳以敦到庭執行職務
中　　華　　民　　國　九十四　年　　十一　月　二十五  日
　　　　　　　　臺灣臺北地方法院刑事第二庭
                    法    　官　雷淑雯
以上正本證明與原本無異。
如不服本判決，應於判決送達後十日內，向本院提出上訴狀。
　　　　　  　　　　書  記  官　林碧華
中　　華　　民　　國　九十四　年　　十一　月　二十五  日
附錄本案論罪科刑法條全文
刑法第三百三十九條第一項
意圖為自己或第三人不法之所有，以詐術使人將本人或第三人之
物交付者，處五年以下有期徒刑、拘役或科或併科一千元以下罰
金。
